【裁判字號】    92,上訴,363
【裁判日期】    920520
【裁判案由】    強盜等
【裁判全文】
臺灣高等法院臺南分院刑事判決        九十二年度上訴字第三六三號  Ａ
      上  訴  人
      即  被  告  乙  ○  ○
      選任辯護人  賴  鴻  鳴  律師
      上  訴  人
      即  被  告  甲  ○  ○
      選任辯護人  莊  安  田
右上訴人因強盜等案件，不服臺灣臺南地方法院九十一年度訴字第七七一號中華民國
九十一年十二月三十一日第一審判決（起訴案號：臺灣臺南地方法院檢察署九十一年
度營偵字第四三六、五三四號），提起上訴，本院判決如左：
      主      文
原判決關於乙○○、甲○○部分撤銷。
乙○○共同以私行拘禁之方法，剝奪人之行動自由，處有期徒刑壹年陸月，緩刑肆年
。
甲○○共同以私行拘禁之方法，剝奪人之行動自由，處有期徒刑貳年。
西瓜刀壹把沒收。
      事      實
一、緣甲○○與黃時暉原為夫妻關係，並育有一子，甲○○曾與丙○○同居，嗣因故
    分手，分手後丙○○仍常以電話糾甲○○，致甲○○頗為不悅；又甲○○前夫
    黃時暉亦曾與丙○○發生口角，對之心有不滿。九十一年三月二十三日晚間十九
    時三十分許，甲○○至其前夫居住之臺南縣新營市長榮體育場內，探望小孩時，
    丙○○則以電話約甲○○外出逛夜市，甲○○即將被糾之事告訴黃時暉，二人
    遂與在場黃時暉之友乙○○共同基於妨害自由、傷害犯意之連絡，由甲○○電話
    邀約丙○○前來體育場，當丙○○到達體育場東側大門外，以電話詢問甲○○所
    在時，甲○○乃向丙○○誆稱：體育場內太暗，要丙○○入內帶其出去等語。丙○○不疑有他，遂進入體育場內，黃時暉乃以其所有手銬銬住丙○○左手，並強
    拉丙○○至體育場廁所內，將手銬另一邊銬在廁所小便池下鐵管，私行拘禁丙○○，剝奪其行動自由，並由黃時暉、乙○○輪流持置於地上之木棍毆打丙○○，
    甲○○則在旁觀看，並偶而至廁所外把風，丙○○因而受有頭部撕裂傷三公分、
    左上背部皮下瘀血七乘以二平方公分等傷害。嗣乙○○又至黃時暉住處取出黃時
    暉所有西瓜刀一把，由黃時暉、乙○○輪流持該西瓜刀，施以強暴、脅迫威嚇丙○○，要其簽立本票，並恐嚇要以西瓜刀砍伊，致生危害丙○○之安全，甲○○
    則在旁觀看並把風，丙○○乃心生畏懼，而在黃時暉預先準備之本票七張上簽名
    （尚未書寫金額），黃時暉、乙○○繼之要丙○○脫光身上衣物，乙○○持西瓜
    刀在旁助勢，黃時暉取出預藏照相機，對丙○○拍攝裸照二張，並對丙○○揚言
    不可報警，否則將其裸照公開，以此強暴、脅迫方法，使丙○○行無義務之事。
    甲○○於當日二十三時許，先行離開前往當時男友陳世龍（另行審結）位於臺南
    縣柳營鄉旭山村九號住處，乙○○亦隨後離開現場，僅留黃時暉在原處看守丙○○，迄次日凌晨三時許，黃時暉打電話詢問甲○○人在何處，得知甲○○在陳世
    龍住處後，遂要陳世龍一同前來體育場，陳世龍乃以機車載甲○○前往該體育場
    ，陳世龍即與黃時暉、甲○○共同基於妨害自由犯意之聯絡，由陳世龍駕駛丙○○Ｎ８－７９７０號自小客車，載甲○○及黃時暉，將銬上手銬之丙○○押往其
    上開住處，繼續限制丙○○行動自由，迄至下午十六、十七時左右，三人始將丙○○載回該體育場釋放，共拘禁丙○○長達約二十一小時（乙○○參與約四小時
    ）。嗣經丙○○報警而查獲上情，並在上開體育場之廁所內扣得供犯罪所用之木
    棍一支，並於陳世龍家中扣得甲○○書寫之字條二紙（內容各為「問他他還想不
    想回去、如果說我們今天再打他，讓他回去」、「誰叫他那麼之歪，每天都打電
    話來」）。
二、案經臺南縣警察局新營分局報請臺灣臺南地方法院檢察署檢察官偵查起訴。
      理      由
一、訊之上訴人乙○○、甲○○固坦承同案被告黃時暉毆打被害人丙○○及命其簽本
    票時在場外，惟矢口否認有不法犯行云云，乙○○辯稱：黃時暉對丙○○拍裸照
    時，伊外出購買檳榔，並至朋友黃泰雄家中，至當晚十一時三十分許才回體育場
    廁所，未參與傷害以外之犯行，沒有拿西瓜刀威嚇被害人云云，後於本院最後審
    理期日則又改稱：伊有拿西瓜刀，但當時黃時暉情緒比較激動，本來西瓜刀放在
    雜物堆，黃時暉說要拿，伊看黃時暉很激動，怕出事，於是就由伊拿西瓜刀云云
    。甲○○則辯稱：當時係黃時暉叫伊約丙○○來體育場，伊則在廁所門外，不知
    裡面發生何事，且事中自行離去，並未參與毆打丙○○云云。
二、經查：
  (一)前揭事實業據告訴人丙○○於警訊、偵查、原審及本院調查時指證明確，並與被
    告甲○○於偵查中供述（詳九十一年度營偵字第四三六號卷第六至十一頁）、被
    告黃時暉、乙○○警訊中所述情節相符，且有甲○○書寫之「問他他還想不想回
    去、如果說我們今天再打他，讓他回去」、「誰叫他那麼之歪，每天都打電話來
    」字條二紙及丙○○之驗傷單一紙扣案可資佐證。
  (二)被告乙○○於被害人丙○○遭拘禁於新營體育場廁所內之期間，僅離去十多分鐘
    即回到現場等情，業據同案被告甲○○、被害人丙○○陳述明確，核與被告乙○○於警、偵訊中所述相符，是被告乙○○於原審審理中辯稱：被告黃時暉對丙○○拍裸照時，其外出購買檳榔，並至朋友黃泰雄家中，到當晚十一時三十分許才
    回體育場廁所，未參與傷害以外之犯行云云，顯與甲○○、丙○○供述不符，自
    非可採。至於證人黃泰雄於原審證詞，亦屬附和被告乙○○於原審辯詞，應屬迴
    護之詞，亦不足取，被告乙○○於新營體育場至二十三時許離去前，與同案被告
    黃時暉、甲○○有犯意之聯絡及行為之分擔，洵堪認定。
  (三)另被告甲○○與黃時暉、陳世龍將被害人丙○○押往陳世龍家中繼續剝奪其行動
    自由之事實，並據陳世龍、黃時暉於偵查中、甲○○於偵查中及原審審理中供承
    在卷，核與被害人丙○○指陳情節相符。被告甲○○參與此部分犯行事證已臻明
    確，此部分犯行亦堪認定。
三、查被告甲○○與黃時暉、乙○○於九十一年三月二十三日晚間七時三十分許，共
    同基於妨害自由、傷害之犯意聯絡，由甲○○電話邀約丙○○前來新營體育場，
    俟其進入體育場內，黃時暉即以手銬銬住丙○○左手，並強拉丙○○至體育場廁
    所內，將手銬另一邊拷在廁所小便池下鐵管，私行拘禁丙○○，剝奪其行動自由
    ，再由黃時暉、乙○○輪流持置於地上之木棍毆打丙○○，甲○○則在旁觀看並
    偶而至廁所外把風，丙○○因而受有頭撕裂傷三公分、左上背皮下瘀血七乘以二
    平方公分等傷害。乙○○又在黃時暉住處取出黃時暉所有西瓜刀一把，由黃時暉
    、乙○○輪流持該西瓜刀，施以強暴、脅迫威嚇丙○○簽立本票，並恐嚇要以西
    瓜刀砍伊，致生危害丙○○之安全，甲○○則在旁觀看並把風，丙○○乃在黃時
    暉預備之本票七張上簽名，黃時暉、乙○○繼之要丙○○脫光身上衣物，乙○○
    持西瓜刀在旁，黃時暉取出預藏之照相機，對丙○○拍攝裸照二張，並對丙○○
    揚言不可報警，否則將其裸照公開，以此強暴、脅迫方法，使丙○○行無義務之
    事。甲○○於當日二十三時許，先行離開前往當時男友陳世龍住處，乙○○亦隨
    後離開現場，僅留黃時暉在原處看守丙○○，迄翌日凌晨三時許，黃時暉得知甲○○人在陳世龍住處，遂要其與陳世龍一同前來體育場，陳世龍乃以機車載甲○○前去該體育場，陳世龍即與黃時暉、甲○○共同基於妨害自由之犯意聯絡，由
    陳世龍駕駛丙○○所有小客車，載甲○○及黃時暉，將銬上手銬之丙○○押往其
    上開住處，繼續限制丙○○行動自由，迄至下午十六、十七時間，始將丙○○載
    回該體育場釋放，共拘禁丙○○長達約二十一小時（乙○○參與約四小時）。被
    告黃時暉、陳柏峰、甲○○以私行拘禁之方法剝奪丙○○行動自由後，並先後毆
    打及持西瓜刀恐嚇，命其簽立本票而行無義務之事，核渠等所為均係犯刑法第三
    百零二條第一項剝奪他人行動自由罪、第二百七十七條第一項傷害罪、第三百零
    四條第一項強制罪、第三百零五條恐嚇危害安全罪。被告三人就上開犯行間，有
    犯意聯絡及行為分擔，均應論以共同正犯。而剝奪行動自由罪、強制罪、恐嚇害
    安全罪，同屬侵害人之自由法益，應包含於剝奪他人行動自由中。又所犯傷害罪
    與剝奪他人行動自由罪間有方法結果之牽連關係，應從較重之剝奪他人行動自由
    罪處斷。
四、原審以被告乙○○、甲○○罪證明確，因予論罪科刑，固非無見，惟(一)按刑法第
    三百零二條第一項、第三百零四條第一項及第三百零五條之罪，均係以人之自由
    為其保護之法益。而刑法第三百零二條第一項之罪所稱非法方法，已包括強暴、
    脅迫或恐嚇等一切不法手段在內。因之如以非法方法剝奪他人行動自由行為繼續
    中，再對被害人施加恐嚇，或以恐嚇手段迫使被害人行無義務之事；則其恐嚇之
    行為，仍屬於非法方法剝奪行動自由之部分行為，應僅論以刑法第三百零二條第
    一項之罪，無另成立同法第三百零四條或第三百零五條之罪之餘地（最高法院八
    十九年度台上字第七八０號判決參照），原判決就強制罪及恐嚇危害安全部分，
    認有方法結果牽連關係，應從較重之剝奪他人行動自由罪處斷，自有未洽。
    (二)本案被告乙○○參與犯罪時間與甲○○、黃時暉等人並非一致，被害人自九十
    一年三月二十三日晚十九時三十分許被剝奪行動自由，至翌日下午十六、七時間
    獲釋放，共遭拘禁長達約二十一小時，乙○○於九十一年三月二十三日晚二十三
    時許離去，參與約四小時，而原判決就被告等人剝奪被害人行動自由未予認定，
    更未分別認定乙○○、甲○○等之犯罪時間，亦有未洽。上訴意旨，仍執陳詞否
    認犯罪，雖無可取，然原判決既有可議，自屬無可維持，應由本院將原判決關於
    乙○○、甲○○部分撤銷改判。爰審酌被告甲○○、陳柏峰因一時不滿而起意教
    訓他人之犯罪動機，所剝奪被害人行動自由長達二十一小時之手段惡劣，對被害
    人所生危害甚鉅，且犯罪後均無悔意，其中被告陳柏峰未繼續參與強押被害人至
    陳世龍住處等犯行，罪責較其他被告為輕等一切情狀，分別量處如主文第二、三
    項所示之刑，以資懲儆。又被告乙○○前未曾受有期徒刑以上刑之宣告，有臺灣
    高等法院被告全國前案紀錄表乙紙在卷可稽，兼以其為黃時暉好友，適案發時在
    場，且於約四小時後自行離去，惡性尚輕，歷經此次偵審程序，當知警惕，信無
    再犯之虞，因認其所受刑之宣告，以暫不執行為適當，爰併予宣告緩刑四年，以
    勵自新。被告等用以恐嚇被害人所用之西瓜刀一把，為共同被告黃時暉所有供犯
    罪所用之物，尚不能證明業已滅失，應併為沒收之宣告。另被告等毆打被害人所
    用之木棍，為廁所地上拾得，非被告等人所有，又拘禁被害人所用之手銬，經共
    同被告黃時暉丟棄急水溪而滅失，爰不為沒收之諭知。
五、公訴意旨另以：乙○○、甲○○、黃時暉以強暴、脅迫方式強盜丙○○之現金八
    百元及電話晶片卡，涉有強盜罪嫌，因而依強盜罪提起公訴，敘明不另論妨害自
    由罪等語。經查被告乙○○、甲○○均矢口否認有拿取被害人所有八百元之事實
    ，而被害人丙○○亦陳稱：不知八百元被誰拿走等語，是被害人是否確攜帶之八
    百元現金？該筆現金是否確為本案被告取走？尚屬無法證明。另手機晶片卡部分
    ，係手機摔壞後，由同案被告黃時暉自行取走，被告三人原欲教訓被害人丙○○
    ，對該手機晶片並無強盜意圖及犯意之聯絡，是此部分自難論以共同強盜罪責，
    充其量僅同案被告黃時暉另行起意，侵占被害人手機晶片，自應依法論以侵占脫
    離本人持有物之罪責（而此部分業經原審變更起訴法條，判決黃時暉意圖為自己
    不法之所有，而侵占離本人所持有之物，處罰金壹仟元確定）在案。此外復查無
    其他積極確切證據，足資證明被告等有共犯強盜之不法意圖及犯行，故此部分尚
    難以強盜罪相繩，被告等僅能依起訴效力所及之妨害自由罪論處。且公訴意旨認
    此為實質一罪，就強盜罪部分，爰不另為無罪諭知，併此敘明。
據上論斷，應依刑事訴訟法第三百六十九條第一項前段、第三百六十四條、第二百九
十九條第一項前段，刑法第二十八條、第三百零二條第一項、第二百七十七條第一項
、第五十五條，罰金罰鍰提高標準條例第一條前段，判決如主文。
本案經檢察官許仲瑩到庭執行職務。
中    華    民    國      九十二      年      五      月      二十      日
                                  臺灣高等法院臺南分院刑事第一庭
                                      審判長法官  茆    臺    雲
                                            法官  蔡    長    林
                                            法官  李    文    福
右正本證明與原本無異。
如不服本判決，應於判決送達後十日內向本院提出上訴狀，其未敘述理由者並應於提
出上訴狀後十日內向本院補提理由書（應附繕本)。
                                      法院書記官  李    良    倩
中    華    民    國      九十二      年      五      月      二十一    日
附錄：本判決論罪法條
中華民國刑法第三百零二條第一項(剝奪他人行動自由罪)
私行拘禁或以其他非法方法，剝奪人之行動自由者，處五年以下有期徒刑、拘役或三
百元以下罰金。
中華民國刑法第二百七十七條第一項(普通傷害罪)
傷害人之身體或健康者，處三年以下有期徒刑、拘役或一千元以下罰金。


司法院資訊處製作；財團法人民間司法改革基金會備份。
